【裁判字號】    88,易,3402
【裁判日期】    891024
【裁判案由】    違反著作權法
【裁判全文】
臺灣臺南地方法院刑事判決              八十八年度易字第三四二號
    公  訴  人  臺灣臺南地方法院檢察署檢察官
    被      告  甲○○
    選任辯護人  查名邦
                曾子珍
右列被告因違反著作權法案件，經檢察官聲請簡易判決處刑 (八十八年度偵字第八四
二二號)，本院認應適用通常程序審理，判決如左：
    主  文
甲○○無罪。
    理  由
一公訴意旨以：甲○○係台南縣歸仁鄉○○路○段二三二號真上真小吃部之負責人，
  基於概括犯意，自民國八十八年二月間起，至同年五月二十六日止，在上址，以乙
  ○○所寄放之點將家電腦伴唱機供客人投幣點唱，未經美華影視股份有限公司（以
  下稱美華公司）之同意或授權，公開襏播放美華公司享有著作權之音樂著作「悶」
  、「心酸講無話」、「你快樂所以我快樂」等歌曲供不特定顧客點唱。嗣於同年五
  月二十六日十八時許，為警在上址查獲。案經美華公司訴由台南縣警察局歸仁分局
  報請偵辦，認甲○○犯有著作權法第九十二條罪嫌。
二按犯罪事實，應依證據認定之，無證據不得推定其犯罪事實，刑事訴訟法第一百五
  十四條定有明文。又告訴人之指訴，係以使被告受刑事追訴為目的；是其指訴是否
  與事實相符，仍應調查其他證據，以資審認，必其指訴無瑕疵可擊，而就他方面調
  查，又與事實相符，始足據為判決之基礎，有最高法院五十二年度台上字第一三０
  ０號判例足資參照。
三訊據被告甲○○固坦承於右揭時、地提供伴唱機供顧客點唱，惟矢口否認有違反著
  作權犯行，辯稱：伊為真上真小吃部之負責人，為供客人來店消費之際，能夠唱歌
  以助興，且晉三公司負責人乙○○亦向伊說明點將家電腦伴唱機可分為「營業用」
  型與「家用」型二種，其中「營業用」型伴唱機因係專供營業場所使用，所以「營
  業用」型伴唱機中歌曲均經製造商點將家公司保證，可公開使用，而吳某所欲寄放
  之電腦伴唱機係屬營業用型，故吳某保證所有電腦伴唱機中之歌曲均經合法授權，
  可公開使用，不會有觸犯著作權法之問題，伊因點將家公司係一知名品牌公司，且
  於乙○○一再保證下，遂答應乙○○寄放伴唱機之提議，而將之置於店內包廂中供
  客人點播，伊不知伴唱機內的歌曲未經授權，亦無違反著作權法之故意云云。
四公訴人認被告涉有右揭犯行，無非係以被告在上址公開播放伴唱帶，並未經美華公
  司之同意或授權，為其主要論據。惟按著作權法第九十二條規定以公開播映方式侵
  害著作權罪之成立，應以行為人具有故意為其構成要件。
五經查：被告受寄放系爭營業型伴唱機，其目的係為供其所經營小吃部客人點播使用
  ，而寄放人乙○○向被告保證伴唱機中歌曲均可公開使用，業據乙○○到庭結證無
  訛（見八十九年三月十四日訊問筆錄），復據點將家公司法務丙○○亦到庭證述：
  點將家公司對於系爭歌曲有取得重製權利，並可於營業場所公開播送等語（見本院
  八十九年一月五日訊問筆錄），並分別提出香港商百代著作權代理股份有限公司台
  灣分公司（八十六年十二月十日）、一間製作有限公司（一九九八年元月十五日）
  、及點將股份有限公司（八十五年三月十八日）所立伴唱類授權同意合約書影本三
  份及點將家公司證明書一份，附卷可佐。足見被告在其主觀上，應無侵害告訴人美
  華公司著作財產權之認識，被告受寄放該營業型伴唱機時，其主觀即認其已繳清一
  切之費用，而可公開點播使用，足徵被告確無侵害告訴人著作財產權之故意無疑。
  況就客觀而言，系爭電腦伴唱機內儲存歌曲達數千首，顯然查悉歌曲之著作人誰屬
  後，再一一尋覓是否授權，再又被告相信伴唱機寄放出租業者之說法及其受寄放承
  租營業用型價格高於家用型甚多，其主觀上不免對該伴倡機內所儲存歌曲，有均經
  合法授權之誤認。從而，被告確無侵犯美華公司著作財產權之認識與故意，核與著
  作權法第九十二條之構成要件有間，尚難以該罪相繩。至於；點將家公司所取得之
  重製權，是否誠如告訴人所稱，僅限供家用，不得在營業場所內，公開播送、公開
  上映？此為告訴人與點將家公司間相互爭論問題，併此敘明。
六綜上各情，既不能證明被告甲○○犯罪，爰予諭知無罪之判決。
據上論斷，應依刑事訴訟法第四百五十二條，第三百零一條第一項判決如主文。
本案經檢察官宋宗儀到庭執行職務
中    華    民    國      八十 九     年      十       月     二十四    日
                                  台灣臺南地方法院刑事第四庭
                                      法      官  蘇  孫  波
右正本證明與原本無異。
如不服本判決，應於判決送達後十日內，向本院提出上訴狀。
                                      書  記  官  羅  宗  賢
中    華    民    國      八十九      年      十       月     二十六    日


司法院資訊處製作；財團法人民間司法改革基金會備份。
